臺灣板橋地方法院刑事裁定　　　　　　　　　　　　　八十九年度自字第二二七號
　　自　訴　人　乙○○
　　　　　　　　丁○○
　　被　　　告　甲○○
　　　　　　　　丙○○
右列被告因詐欺等案件，經自訴人提起自訴，本院裁定如左：
    主  文
自訴駁回。
    理  由
一、自訴意旨略稱：被告甲○○為祥轔企業有限公司 (以下簡稱祥轔公司) 之負責人
    ，被告甲○○於民國八十八年三月底某日代表祥轔公司向自訴人乙○○借款新臺
    幣 (下同) 九十萬元，並開半年期的支票，到期又延票，而於八十八年九月底某
    日簽發交付以祥轔公司為付款人、票載金額均為四十七萬七千元、票載發票日分
    別為八十九年四月八日、八十九年四月十五日、票號分別為0000000、0
    000000號之支票二紙，詎屆期提示竟遭退票。被告甲○○另於八十九年一
    月間某日向自訴人丁○○借款四十五萬元，說是祥轔公司要借，言明三個月歸還
    ，並簽發交付以祥轔公司為付款人、票載金額為四十七萬七千元、票載發票日為
    八十九年四月二十二日、票號為0000000號之支票一紙，屆期提示亦遭退
    票，幾經向被告甲○○請求償還，卻不得回應，經查祥轔公司於八十九年三月三
    十日將公司所有之不動產移轉至被告甲○○之妻丙○○名下，並將祥轔公司故作
    財務虧損使之倒閉，同時於原地址重新成立寧豪有限公司繼續營業，然被告行縱
    杳然，係有計劃性之詐欺及脫產，因認被告甲○○、丙○○涉有刑法第三百三十
    九條第一項之詐欺取財罪嫌及第三百五十五條之詐術損害財產罪嫌。
二、按法院或受命法官於自訴案件第一次審判期日前訊問及調查結果，如認為案件有
    刑事訴訟法第二百五十二條至第二百五十四條之情形者，得以裁定駁回自訴，同
    法第三百二十六條第三項有明文規定。
三、訊據被告甲○○、丙○○均堅決否認有何犯行，被告甲○○辯稱：伊並未向自訴
    人乙○○、丁○○借款。伊與祥轔公司負責財務之邱浩恩 (原名邱淳銘) 在八十
    八年十月二十四日就已經拆夥，由伊將公司整個承接下來，邱浩恩應將公司支票
    還給伊，但沒有還，並盜開祥轔公司的支票，自訴人所持有的支票是邱浩恩盜開
    的，伊有對邱浩恩提出告訴等語。被告丙○○辯稱：是因為祥轔公司欠伊五百五
    十萬元，所以才將不動產移轉給伊等語。按告訴人之告訴，係以使被告受刑事訴
    追為目的，是其陳述是否與事實相符，仍應調查其他證據以資審認，最高法院著
    有五十二年台上字第一三○○號判例可資參照。經查，自訴人乙○○、丁○○雖
    均指訴被告詐欺云云，然自訴人乙○○自陳：因為借太多次，甲○○絕對有出面
    過，但我不記得這兩張票他有沒有出面，不記得我九十萬元是交給誰，這兩張票
    是邱浩恩交給我的等語，從而，自訴人乙○○甚且不記得被告甲○○有無參與向
    伊借款九十萬元之事，何能遽指被告甲○○詐得該九十萬元？又自訴人蘇偉貞雖
    稱：支票是邱浩恩交給我，我隔天或隔兩天才將錢交給邱浩恩，是邱浩恩到我公
    司拿，當時甲○○應該不在場。之前借錢都是邱浩恩出面來接洽，只不過那次借
    錢甲○○有開口了，是電話中或是我到他們公司碰面時開口借錢，我記不太清楚
    ，甲○○確實有開口借錢等語，然查並無任何證據足以證明被告甲○○曾於八十
    九年一月間出面要求自訴人丁○○出借該四十五萬元，是自訴人丁○○之指訴亦
    嫌無憑。本件被告甲○○雖確為自訴人所持有支票之發票人祥轔公司之負責人，
    然自訴人乙○○、丁○○均稱支票是由訴外人邱浩恩交付而取得，抑且，被告甲○○告訴邱浩恩盜開支票乙節，已據檢察官提起公訴，有臺灣板橋地方法院檢察
    署八十九年度偵字第九六二七號起訴書一份在卷可稽，準此，要不得僅因被告甲○○為祥轔公司之負責人，即指其有向自訴人詐欺借款之情事。此外，復參諸自
    訴人乙○○曾就前開發票日為八十九年四月十五日、票號為0000000號之
    支票，向祥轔公司提起給付票款之民事請求，因其未能舉證證明有借款之事實而
    為法院判決駁回確定，有本院板橋簡易庭九十年度板簡字第一二八七號宣示判決
    筆錄影本一件附卷可參，在在可見自訴人指稱被告甲○○向渠等借款云云，實乏
    所據，更不得遽論被告甲○○有何詐欺犯行。又被告丙○○雖為甲○○之妻，然
    其並未在祥轔公司任職，自訴人憑空謂被告丙○○觸犯詐欺罪云云，洵無可取。
    末按意圖損害他人，以詐術使本人或第三人為財產上之處分，致生財產上之損害
    者，處三年以下有期徒刑、拘役或五百元以下罰金，刑法第三百五十五條固有明
    文，然依自訴人乙○○、丁○○所述情節，渠等並未就自己財產為處分之行為，
    渠等指被告甲○○、丙○○犯刑法第三百五十五條之詐術損害財產罪云云，自屬
    無據。此外，復查無其他積極證據足資證明被告甲○○、丙○○有何詐欺犯行，
    本件被告等犯罪嫌疑不足，有刑事訴訟法第二百五十二條第十款之情形，依照首
    開說明，本件自訴應予駁回。
據上論斷，應依刑事訴訟法第三百二十六條第三項、第二百五十二條第十款，裁定如
主文。
中      華      民      國    九十一    年      五      月     十五     日
                              臺灣板橋地方法院刑事第五庭
                                  法  官    戴   嘉   清
右正本證明與原本無異
如不服本裁定應於送達後五日內向本院提出抗告狀
                                  書記官    陳   春   銘
中      華      民      國    九十一    年      五      月      十五    日
